【裁判字號】    96,訴,1496
【裁判日期】    970109
【裁判案由】    搶奪
【裁判全文】
臺灣臺南地方法院刑事判決              96年度訴字第1496號
公  訴  人  臺灣臺南地方法院檢察署檢察官
被      告  丙○○
                    現羈押於臺灣臺南看守所
            甲○○
                    現羈押於臺灣臺南看守所
上列被告等因搶奪案件，經檢察官提起公訴（九十六年度偵字第
一一九二號），經本院判決如下：
    主  文
丙○○、甲○○共同意圖為自己不法之所有，而搶奪他人之動產
未遂，各處有期徒刑參月，又共同意圖為自己不法之所有，而搶
奪他人之動產，各處有期徒刑捌月，均應執行有期徒刑拾月。
    事  實
一、丙○○與甲○○於民國九十六年九月十六日同由台北地區至
    台南地區，然因缺乏代步工具，遂於同日中午十二時許，由
    丙○○向天宸小客車租賃有限公司租得車牌號碼ＹＹ－八四
    一０號自小客車，以供代步使用。丙○○與甲○○復因需款
    孔急，竟起意搶奪他人財物，乃共同意圖為自己不法之所有
    ，於九十六年九月十六日夜間先由丙○○購得不透明膠帶並
    持以遮蓋前揭自用小客車之車牌號碼，以避司法偵查機關追
    緝，復由丙○○駕駛前揭租得之自小客車，並搭載甲○○，
    在臺南縣下營鄉附近尋覓作案目標。
二、丙○○與甲○○先於九十六年九月十六日二十一時十八分許
    ，在臺南縣下營鄉○里村○○路九龍太子宮附近，見邱秀梅
    騎乘機車（後搭載其女王怡晴），認有機可趁，遂由丙○○
    駕駛前揭自用小客車將邱秀梅所騎乘之機車攔停後，再由甲○○下車徒手拉取乘坐於機車後座王怡晴之手提袋，而著手
    於搶奪行為之實施，然因該手提袋內無值錢之物，甲○○乃
    未取走該手提袋而未遂，並即上車逃逸而去。
三、丙○○與甲○○又於九十六年九月十八日二十時二十三分許
    ，亦由丙○○駕駛上開自用小客車搭載甲○○，嗣行至臺南
    縣麻豆鎮○○路二四０號「蒲公英美髮設計店」前，見丁○○獨自駕駛機車，認有機可趁，乃由丙○○駕駛前揭車停於
    丁○○所騎乘之機車旁邊，趁丁○○未及防備，由甲○○搖
    下車窗，從車內徒手搶取丁○○所有，內裝有國民身分證、
    健保卡、Sony Ericsson  W880i型及大宇牌行動電話各一具
    、行動電話電池二顆、mp3隨身聽一台及現金新臺幣（下同
    ）五百元等物之皮包一只，得手後，旋由丙○○倒車逃離現
    場，並於同月十九日，將前揭搶奪而得之大宇牌行動電話一
    具，攜至嘉義縣六腳鄉灣南村灣內一二０之一號好朋友文具
    行，以六百元之對價售予不知情之侯秀春。嗣經警循線將二
    人查獲，並扣得其等搶奪所得之Sony EricssonW880i型行動
    電話一具及行動電話電池二顆（均經發還丁○○，而搶得之
    現金業已花費，其餘搶奪之物均已丟棄）。
二、案經台南縣警察局麻豆分局報告台灣台南地方法院檢察署檢
    察官偵查起訴。
    理  由
壹、程序部分：
一、按被告以外之人於審判外之陳述，經當事人於審判程序同意
    作為證據，法院審酌該言詞陳述或書面陳述作成時之情況，
    認為適當者，亦得為證據，刑事訴訟法第一百五十九條之五
    第一項定有明文。查被告二人於本院審理時對證人丁○○、
    邱秀梅、侯秀春、陳信安等人於警詢時及偵訊中所為筆錄之
    證據能力均不爭執，且本院依卷內資料審酌該警詢及偵訊筆
    錄作成時之情況，亦認為並未有何違背法律或其他相關規定
    之情事，而應認為適當，是依刑事訴訟法第一百五十九條之
    五第一項之規定，上開證人於警詢及偵訊所作之筆錄，為傳
    聞法則之例外而具有證據能力，本院自得引為判決參考之依
    據，先予敘明。
貳、實體部分：
一、訊據被告丙○○與甲○○於本院審理時，固坦承為犯罪事實
    三所示之搶奪犯行，惟矢口否認涉有犯罪事實二所示之搶奪
    未遂犯行，均辯稱：不記得曾為犯罪事實二所示之搶奪未遂
    犯行云云。
二、經查：
  (一)被告丙○○與甲○○於九十六年九月十六日中午十二時許，
    由被告丙○○以其名義向天宸小客車租賃有限公司租得車牌
    號碼ＹＹ－八四一０號自小客車等情，業據被告丙○○與甲○○二人於本院審理時坦承在卷，核與證人即天宸小客車租
    賃有限公司職員陳信安於警詢中證述出租前開自用小客車之
    情節相符，並有租車合約書一份在卷可稽，此部分事實應堪
    認定。
  (二)被告丙○○與甲○○於九十六年九月十八日二十時二十三分
    許，在臺南縣麻豆鎮○○路二四０號「蒲公英美髮設計店」
    前，由被告丙○○先駕駛前開自用小客車與被害人丁○○所
    騎乘之機車並行，趁被害人丁○○不備之際，由車內之被告
    甲○○搖下車窗，從車內徒手搶取被害人丁○○所有，內裝
    有國民身分證、健保卡、Sony Ericsson W880i型及大宇牌
    行動電話二具、行動電話電池二顆、mp3隨身聽一台及現金
    五百元等物之皮包一只等情，業據被告丙○○與甲○○於本
    院審理時供承在卷，核與被害人丁○○於警詢及偵查中證述
    遭搶奪財物經過相符，並有被害人丁○○所簽具之贓物認領
    保管單一紙在案可參，被告丙○○與甲○○此部分自白與事
    實相符，應堪採信。
  (三)被害人邱秀梅於偵查中結證稱：九十六年九月十六日晚上九
    時十八分許，遭人開車將其所騎乘之機車攔下，歹徒下車拉
    扯乘坐於後座之女兒所持手提袋，並查看手提袋內，嗣該名
    歹徒放開該手提袋，之後其聽聞駕駛該車之駕駛要該名歹徒
    趕快上車，該名歹徒旋即上車離去等語（參見九十六年度偵
    字第一五一九二號卷第六八頁），參以被告丙○○於偵查中
    亦曾供稱：曾在台南縣下營鄉攔下一名騎乘機車之人，由被
    告甲○○下車，準備要去行搶，惟甲○○並未動手行搶，即
    返回車內等語（參見前開偵卷第一一頁），足見被害人邱秀
    梅前開證述信而有徵。又被害人邱秀梅於偵查中親見被告二
    人而為指認時證稱：下車行搶者係身形較矮之被告甲○○，
    而另一名開車之歹徒並未看見等語（參見偵卷第六九頁），
    此與被告丙○○前述本案情節相符，復參以被告丙○○、甲○○於本院審理時均供稱：使用前開車輛時，均係由被告丙○○駕駛等語（參見本院卷第五九頁），是被害人邱秀梅所
    為下車行搶者為被告甲○○之指認，亦與被告丙○○、甲○○二人使用前開自用小客車之情狀相符，足見被害人邱秀梅
    之指認，堪信為真實，應可採信。被告丙○○、甲○○於偵
    查中所辯：雖曾將騎乘機車者攔下，但因被告甲○○酒醉不
    支，而未下車行搶云云；復於本院辯稱：未為本件搶奪犯行
    云云，顯均係事後卸責之詞，當無可採。
  (四)綜上所述，被告丙○○、甲○○搶奪未遂（被害人邱秀梅）
    、搶奪既遂（被害人丁○○）犯行均已臻明確，堪以認定，
    應依法論科。
三、核被告二人所為係犯刑法第三百二十五條第三項、第一項之
    搶奪未遂罪（被害人邱秀梅）、第三百二十五條第一項搶奪
    既遂罪（被害人丁○○）。被告二人就前開犯行間，具有犯
    意聯絡及行為分擔，俱為共同正犯。又被告二人所犯前開二
    罪，犯意各別，行為互異，應予分論併罰。被告二人就犯罪
    事實二所示搶奪犯行，業已著手實施，但未取得財物，為未
    遂，爰依刑法第二十五條第二項之規定減輕其刑。爰審酌被
    告二人犯罪動機、手段、所得、恣意強取他人財物，對社會
    治安影響非輕、犯罪後坦承部分犯行之態度等一切情狀，量
    處如主文所示之刑，並定應執行刑，以資懲儆。另起訴意旨
    雖請求就被告二人前開犯行，均量處有期徒刑三年，惟本院
    審酌前開事項，認分別量處如主文所示之刑，並定應執行刑
    ，應可達警惕被告二人，促其等不致再犯之效，附此敘明。
據上論斷，應依刑事訴訟法第二百九十九條第一項前段，刑法第
二十八條、第三百二十五條第三項、第一項、第五十一條第五款
、第二十五條第二項，判決如主文。
本案經檢察官乙○○到庭執行職務
中    華    民    國    97    年    1     月    9     日
                      刑事第七庭
                          審判長法  官  陳振謙
                                法  官  高如宜
                                法  官  卓穎毓
以上正本證明與原本無異。
如不服本判決，應於收受送達後十日內向本院提出上訴書狀（應
附繕本）。
                                書記官  秦建華
中    華    民    國    97    年    1     月    9     日
附錄法條：
中華民國刑法第325條
意圖為自己或第三人不法之所有，而搶奪他人之動產者，處6月
以上5年以下有期徒刑。
因而致人於死者，處無期徒刑或7年以上有期徒刑，致重傷者，
處3年以上10年以下有期徒刑。
第 1 項之未遂犯罰之。


司法院資訊處製作；財團法人民間司法改革基金會備份。
